【裁判字號】    98,易,404
【裁判日期】    990319
【裁判案由】    贓物
【裁判全文】
臺灣宜蘭地方法院刑事判決               98年度易字第404號
公  訴  人  臺灣宜蘭地方法院檢察署檢察官
被      告  己○○
上列被告因贓物案件，經檢察官提起公訴（98年度偵字第2071號
），本院判決如下：
    主  文
己○○共同收受贓物，累犯，處有期徒刑肆月，如易科罰金，以
新臺幣壹仟元折算壹日。
    犯 罪 事 實
一、己○○明知甲○○於民國98年4月21日凌晨某時許，在宜蘭
    縣羅東鎮○○街160巷17號，竊得戊○○所有車牌號碼8628-
    RM號之自用小客車後，復於98年4月22日下午7時許，在宜蘭
    市慧燈補習班附近，自丁○○所有車牌號碼3128-HV號自用
    小客車上拆卸車牌2面而竊取之，並安裝在上開甲○○所竊
    得之車輛上（原車牌2面即隨手丟棄），竟基於收受贓物之
    犯意，與乙○○、甲○○共同持有該車而駕駛之。嗣於98年
    4 月23日凌晨零時15分許，己○○在宜蘭縣冬山鄉○○路○
    段26號旁空地，酒後於車內睡覺時，為警查獲。
二、案經宜蘭縣政府警察局報請臺灣宜蘭地方法院檢察署檢察官
    偵查起訴。
    理  由
一、按被告以外之人於審判外之言詞或書面陳述，除法律有規定
    者外，不得作為證據。又被告以外之人於審判外之陳述，雖
    不符合同法第159條之1至第159條之4之規定，但經當事人於
    審判程序同意作為證據，法院審酌該言詞陳述或書面陳述作
    成之情況，認為適當者，亦得為證據。當事人、代理人或辯
    護人於法院調查證據時，知有第159條第1項不得為證據之情
    形，而未於言詞辯論終結前聲明異議者，視為有前項之同意
    ，刑事訴訟法第159條第1項及第159條之5定有明文。本件證
    人葉水棟於審判外之陳述，被告於本院準備程序及審判期日
    中均無表示意見而予爭執，且迄至言詞辯論終結前亦未聲明
    異議，本院審酌上開證據資料製作時之情況，尚無違法不當
    之瑕疵，亦認為以之作為證據應屬適當，依刑事訴訟法第15
    9條之5規定，認前揭證據資料有證據能力。至證人乙○○、
    甲○○於警詢之證述，為被告以外之人於審判外之陳述，且
    業經被告爭執其證據能力，則證人乙○○、甲○○於警詢之
    證述，均無證據能力，合先敘明。
二、訊據被告己○○矢口否認上開犯行，辯稱：伊請朋友幫乙○○、甲○○租車，與易氏兄弟共同前往臺北，再返回宜蘭。
    伊因為之前發生車禍，無法開車，所以就跟著乙○○、甲○○。本件車輛是甲○○在羅東鎮○○街借得。伊有看到甲○○下去借車，後來甲○○再來找伊時候，就看到甲○○已借
    得該車。該車不是伊駕駛，伊喝醉酒，讓甲○○、乙○○載
    ，警察查獲時，伊還在副駕駛座上睡覺云云。惟查：
（一）戊○○所有車牌號碼8628-RM之自用小客車，係甲○○於9
      8年4月21日凌晨某時許，在宜蘭縣羅東鎮○○街160巷17
      號所竊，而丁○○所有車牌號碼3128-HV號自用小客車之
      車牌2面，係甲○○於98年4月22日下午7時許，在宜蘭市
      慧燈補習班附近，在上開自用小客車所拆卸而竊得，並安
      裝於車牌號碼8628-RM之自用小客車上等情，為證人甲○○於本院審理時坦承不諱，且有證人即戊○○之夫葉水棟
      於警詢時之證述、證人丁○○於本院審理時之證述可參，
      復有上開2車之失竊紀錄各1份在卷可查，是本件車輛為贓
      物之事實可堪認定。
（二）被告在上開贓車上遭查獲之事實，為被告坦承不諱，且有
      證人即查獲之員警庚○○、丙○○於本院審理時之證述可
      參。則被告持有上開贓車之事實，亦可認定。
（三）被告雖辯稱伊不知本案贓車為甲○○所竊得云云，證人甲○○於本院審理時亦證稱：伊對被告稱本案贓車為伊向他
      人所借得云云。惟查，在甲○○竊取本案贓車前，被告與
      乙○○、甲○○在一起，無車使用，由被告請友人協助租
      車後，被告與乙○○、甲○○使用所租車輛前往臺北後，
      返回宜蘭，再繼續使用數日等情，業據被告坦承不諱，且
      有證人乙○○、甲○○於本院審理時之證述可參。又被告
      於警詢時坦承：伊於98年4月20日晚上11至12時許易氏兄
      弟要伊載他們至羅東鎮○○街某大樓前，伊放易氏兄弟下
      車後即離開等語。於本院時亦供承：本件車輛是甲○○去
      羅東鎮○○街借的，伊有見甲○○下去借車，後來甲○○
      再來找伊時，就是駕駛本件被查獲之車輛前來等語。再者
      ，證人甲○○於本院審理時證稱：伊竊取車輛得手後，約
      半小時後，就與被告及乙○○會合，會合之後，一直使用
      該車等語。則被告既已知甲○○、乙○○並無車輛代步，
      又搭載甲○○去羅東鎮○○街，即
      本件車輛失竊地點，嗣後甲○○即駕駛本案車輛前來，顯
      應知該車輛為甲○○所竊取。被告辯稱認該車為甲○○借
      得，甲○○證稱告知被告該車為伊向他人所借云云，分別
      為卸責及迴護之詞，不足採信。
（四）被告雖又辯稱伊前因發生車禍，無法駕駛該車，不可能收
      受本件贓車云云。惟查，被告雖前有因車禍造成骨折，接
      受手術，惟嗣後於98年3月20日、98年4月10日至羅東博愛
      醫院就診時，依當時情況，應可從事開車活動等情，有羅
      東博愛醫院99年1月25日（九九）羅博字第2010010112號
      函及其附件在卷可參。又證人乙○○與甲○○均稱，被告
      與渠等在一起時，均有開車等語明確。況且，證人甲○○
      既前已證稱未告知該車為贓車而有迴護被告之意，則被告
      苟無法開車，甲○○自無須誣指被告有開車能力。顯見證
      人甲○○證稱當時被告確有開車等語應係真實。是被告上
      開辯詞亦不足採。
（五）至證人庚○○、丙○○雖於本院審理時證稱：查獲被告時
      ，被告在副駕駛座上睡覺等語。僅足以證明被告遭發現時
      持有該車輛之狀態，不足以證明被告沒有開車之能力或被
      告不知該車為贓車之事實。被告持此置辯，亦屬無據。
（六）證人乙○○於本院審理時先是證稱上開贓車為被告所竊，
      嗣經詰問證人甲○○後，證人甲○○坦承該車為伊所竊，
      再執以詰問證人乙○○，證人乙○○始變更說辭，惟仍指
      證被告指示竊取上開車牌云云。本院認證人乙○○所稱關
      於車輛及車牌為被告所竊之證述，應有迴護其弟甲○○之
      意，其證述之證據價值薄弱。有本件從被告有利之認定，
      應認被告僅有收受贓物之事實。惟依證人乙○○證述知悉
      證人甲○○竊車及竊取車牌之情節，應認證人乙○○就本
      件車輛為贓車亦有認識。又乙○○、甲○○與被告均有共
      同乘坐該贓車，並共同在車上飲酒等事實，為該3人均供
      述綦詳，則本件係甲○○竊得車輛後，被告與乙○○基於
      收受贓物之意思與甲○○共同持有該車之事實，即可認定
      。事證明確，被告犯行應堪認定。
三、核被告所為，係犯刑法第349條第1項之收受贓物罪。被告與
    乙○○共同收受贓物，為共同正犯。被告前因毒品危害防制
    條例等案件，經判決確定，經減刑後，應執行有期徒刑5月
    ，於96年9月1日縮刑期滿執行完畢，有臺灣高等法院被告前
    案紀錄表1份在卷足憑，其於5年內故意再犯本件有期徒刑以
    上之罪，核屬累犯，依刑法第47條第1項之規定加重其刑。
    爰審酌被告不思正途取得所需，明知贓物仍予收受，且犯後
    未見悔意，態度不佳，惟行為對被害人造成之損害非鉅，及
    其生活狀況、智識程度不佳等一切情狀，量處如主文所示之
    刑，並諭知易科罰金之折算標準。
四、至起訴書上所載：己○○係自「不詳姓名之人處」（應為甲○○）收受該贓車、車牌號碼3128-HV號之自用「小貨車」
    （應為小客車）車牌2面係於在「臺中市西屯區○○○○路
    口」（應為宜蘭市慧燈補習班附近）失竊、8628-RM號自用
    「小貨車」（應為小客車）係「葉永棟」（應為葉水棟，車
    主為葉水棟之妻戊○○）所有等內容，均與犯罪事實不合，
    應予更正，附此敘明。
據上論斷，應依刑事訴訟法第284條之1、第299條第1項前段，刑
法第28條、第349條第1項、第47條第1項、第41條第1項前段，刑
法施行法第1條之1第1項、第2項前段判決如主文。
本案經檢察官張立言到庭執行職務
中    華    民    國    99    年    3     月    19    日
                  刑事第三庭  法  官  謝佩玲
以上正本證明與原本無異。
如不服本判決應於收受本判決後10日內向本院提出上訴書狀，並
應敘述具體理由。若未敘述理由者，應於上訴期間屆滿後20日內
向本院補提理由書狀（均須按他造當事人之人數附繕本）。
                              書記官  李玉雲
中    華    民    國    99    年    3     月    19    日
附錄本案論罪科刑法條全文：
中華民國刑法第349條第1項
收受贓物者，處3年以下有期徒刑、拘役或5百元以下罰金。搬運
、寄藏、故買贓物或為牙保者，處5年以下有期徒刑、拘役或科
或併科1千元以下罰金。

司法院資訊處製作；財團法人民間司法改革基金會備份。
